【裁判字號】    97,訴,570
【裁判日期】    981230
【裁判案由】    殺人未遂等
【裁判全文】
臺灣士林地方法院刑事判決               97年度訴字第570號
公  訴  人  臺灣士林地方法院檢察署檢察官
被      告  甲○○
指定辯護人  本院公設辯護人林龍輝
上列被告因殺人未遂等案件，經檢察官提起公訴（96年度偵字第
12877 號），本院判決如下：
    主  文
甲○○傷害人之身體，處有期徒刑伍月，扣案之鐵管壹支沒收；
又傷害人之身體，處有期徒刑壹年陸月，扣案之折疊刀壹把沒收
。應執行有期徒刑壹年拾月，扣案之鐵管壹支、折疊刀壹把均沒
收。
    事  實
一、甲○○係設於臺北市○○區○○路139 號彩券行之負責人，
    因於民國96年10月12日上午11時10分許，在臺北市○○區○○路139 號前，其與丙○○間為刮刮樂彩券債務糾紛發生口
    角，其竟基於傷害之犯意，持其所有之鐵管1 支毆打丙○○
    ，致丙○○受有背部擦傷及挫傷、右側臀部擦傷、右側小腿
    挫傷、左側膝蓋挫傷之傷害。丙○○因遭甲○○毆打，遂逃
    往臺北市○○區○○路、涼州街口，甲○○仍持上開鐵管在
    後追趕，鄰近經營小吃店之乙○○見狀，乃趨前與丙○○合
    力搶下甲○○所持之鐵管，甲○○始返回上址其所經營之彩
    券行。甲○○因不滿乙○○干預，見乙○○經過其彩券行前
    ，乃與乙○○發生口角，並進而另基於傷害之犯意，持其所
    有之摺疊刀1 把，自上址彩券行衝出，以該折疊刀刺入乙○○之左腹，致乙○○受有左腹部開放性傷口（9 公分X 3 公
    分 X 6公分），伴有併發症之傷害，經路人見狀報警並將乙○○送醫救治，嗣經警到場處理，並扣得上開甲○○所有供
    其犯本件傷害罪所用之鐵管1 支、摺疊刀1 把。
二、案經丙○○、乙○○訴由臺北市政府警察局大同分局報告臺
    灣士林法院檢察署檢察官偵查起訴。
    理  由
一、證據能力部分：
    (一)被告以外之人於檢察事務官、司法警察官或司法警察調查
      中所為之陳述，與審判中不符時，其先前之陳述具有較可
      信之特別情況，且為證明犯罪事實存否所必要者，得為證
      據，刑事訴訟法第159 條之2 定有明文。查證人即告訴人
      丙○○、乙○○於警詢中之證述，被告之指定辯護人爭執
      渠等之證據能力，又證人丙○○、乙○○於警詢之證述並
      無較可信之情況；再證人丙○○、乙○○亦無同法第159
      之3 所定不能到庭或記憶喪失等情況，本院認證人丙○○
      、乙○○於警詢中之證詞應無證據能力。
    (二)被告以外之人於偵查中向檢察官所為之陳述，除顯有不可
      信之情況者外，得為證據。刑事訴訟法第159 條之1 第2
      項定有明文。查證人丙○○、乙○○於偵查中之證述，被
      告之指定辯護人亦否認有證據能力，惟證人丙○○、乙○○於檢察官偵查時業已具結，以擔保其等證詞之信用性，
      而檢察官並無違法取證之情況，且證人丙○○、乙○○之
      證述亦無意思不自由之情狀，證人丙○○、乙○○於偵查
      中之證詞，並無顯不可信等情，即應認證人丙○○、乙○○於偵查中之證詞具有證據能力。
    (三)除前述本院認定無證據能力，不得作為證據之證據方法外
      ，本案所引用之供述及非供述證據，經本院依法踐行調查
      證據程序，檢察官、被告及其指定辯護人均不爭執各該證
      據之證據能力，且亦查無依法應排除其證據能力之情形，
      是後述所引用證據之證據能力均無疑義。
二、訊據被告甲○○固不否認於上開時、地，與告訴人丙○○因
    刮刮樂彩券債務糾紛發生口角，而持上開鐵管毆打告訴人丙○○腿部之行為，惟否認有何持折疊刀對告訴人乙○○殺人
    未遂之犯行，辯稱：伊遭乙○○從後面勒住頸部，並用拳頭
    攻擊伊臉頰、太陽穴而昏迷失去意識，之後發生何事，伊均
    不清楚云云。經查：
    (一)告訴人丙○○於上開時、地，遭被告甲○○手持鐵管1 支
      ，朝其身體等處毆打，致告訴人丙○○受有背部擦傷及挫
      傷、右側臀部擦傷、右側小腿挫傷、左側膝蓋挫傷之傷害
      等情，業據證人即告訴人丙○○於偵查及本院審理時證述
      在卷，其於偵查中結證稱：96年10月12日上午11時10分許
      ，在臺北市○○路139 號前，伊拿2,000 元要支付買彩券
      的錢，本來約定1,600 元，甲○○卻說欠他1,800 元，伊
      給他2,000 元，要他找200 元，甲○○找不到零錢，嘴巴
      就碎碎念罵髒話，說伊害他被老婆罵，連帳都算不好，就
      從旁邊拿出1 根鐵管打伊右肩膀，第二下用鐵管戳伊，伊
      拿起鐵椅擋並閃躲鐵管，之後甲○○改用鐵管追打伊，伊
      跑到寧夏路、涼州街口，試圖要抓下鐵管，直到乙○○出
      現，跟伊合力搶下甲○○的鐵管等語（見96年度偵字第12
      877 號卷第53頁），繼於本院審理時結證稱：當天伊去付
      彩券的錢，付錢時將錢直接放在桌上，因為當時被告告知
      的金額與伊要去付款的金額不符，且被告更改金額越改越
      高，伊跟被告說「沒關係，伊錢還是放在你那邊，你算好
      後，再找給我」，那時被告已有喝酒，後來他就抓狂，拿
      起身後的鐵棍，前頭已經磨尖，拿起來就往伊身上打，伊
      被打就往騎樓退，被告還追出來，從騎樓一直打伊，還用
      尖頭部分戳伊，要打伊的頭，被伊的手、身體擋住，一直
      打到寧夏路與涼州街的路中央，伊就一路遭被告追打。後
      來乙○○及另一位阿伯林朝雄看到，就衝過來，發現是被
      告用鐵棍打伊，趕快幫伊把鐵棍搶下來，伊才抓到那根鐵
      棍等語（見本院卷第235 頁），核與目擊證人林朝雄於警
      詢證稱：伊看到彩券行老闆甲○○持鐵棍由上往下連續毆
      打、攻擊丙○○，丙○○只用手保護頭部，無法反抗等語
      ，及證人吳珮瑜於警詢所證稱：伊聽到隔壁彩券行有一些
      吵架聲，過沒多久伊一抬頭發現隔壁彩券行老闆在伊店門
      口拿一鐵條打一位年輕人二、三下，那位被打年輕人沒有
      還手只有用手擋，伊知道彩券行老闆叫甲○○等詞相符（
      見96年度偵字第12877 號卷第23頁、第28頁），並有馬偕
      紀念醫院臺北院區96年10月12日驗傷診斷證明書1 紙、受
      傷照片2 張在卷可稽（見96年度偵字第12877 號卷第30頁
      、第36之1 頁），及上開被告所有供其犯本件傷害罪所用
      之鐵管1 支、監視錄影光碟1 片扣案可資佐證，而扣案監
      視錄影光碟經本院當庭勘驗，勘驗結果為：「上午11時25
      分13秒，被告甲○○持鐵棍毆打丙○○，11時25分20秒乙○○見狀衝過來阻止。」，有本院勘驗筆錄份存卷可按（
      見本院卷第292 頁），綜上所述，足認被告甲○○傷害告
      訴人丙○○部分，事證明確，堪予認定。
    (二)告訴人乙○○於上開時、地，遭被告甲○○持折疊刀1 把
      刺入告訴人乙○○之左腹，致告訴人乙○○受有左腹部開
      放性傷口，伴有併發症之傷害等情，業據證人即告訴人乙○○於偵查中結證稱：伊在涼州街1 號小吃店做生意，看
      到甲○○拿鐵條追打丙○○，追到涼州街、寧夏路口，伊
      就衝過去把甲○○拉開，並搶下鐵棍，看到丁○○把甲○○扶起，帶回甲○○的彩券行，伊跟丙○○要去報案，回
      到甲○○店門口時，看到甲○○拿一把刀衝過來，伊就上
      前要擋刀，第一下有擋到，第二下沒有擋到，就被刺到肚
      子，伊被刺到後，就把刀撥開，看到自己血流很多，附近
      鄰居把伊扶起帶離現場等救護車等語（96年度偵字第1287
      7 號卷第54頁），復於本院審理結證稱：之後丙○○與伊
      要一起回店裡報警時，會經過被告店裡，伊看到被告拿一
      把刀在彩券行門口，伊就繼續往前走，叫被告把刀放下，
      等伊走到被告店門口時，被告就由店裡頭衝出來，伊就上
      前要去奪刀並推了被告一下，被告就拿刀要刺伊，伊就往
      被告臉上打了一拳，在打被告的同時，被告也往伊腹部刺
      下去。第一次被告過來要刺伊時，伊推被告一下擋住了，
      之後被告又要刺伊（第二次），伊才打被告一拳，同時也
      被刺中，被告也跌倒在地上等語（見本院卷第244 頁），
      而證人丙○○亦分別於偵查及本院審理時結證稱：「伊走
      到甲○○店門口時，甲○○手拿一把刀，說要讓伊死，乙○○見狀又上前擋甲○○的刀，第一刀有擋過，第二刀乙○○沒擋住，就被戳到左下腹部，乙○○用手推，將刀子
      從甲○○手上撥開，刀子掉到地上」、「之後被告走進店
      裡面，伊與乙○○也是走同一個方向，走到被告店門口時
      ，被告不知道拿了什麼東西從店裡面走出來，在那叫囂，
      一直用三字經罵伊及乙○○，才發現被告手上有刀子，之
      後被告就衝過來，因為伊當時已不是很方便行走，乙○○
      就往前要擋被告的刀子，被告跟乙○○在騎樓碰到，乙○○遭被告刺了一刀，乙○○把刀子撥開，刀子就掉在水溝
      蓋上。被告揮了二次刀子。」等語（見96年度偵字第1287
      7 號卷第54頁、本院卷第236 頁）。
    (三)被告甲○○雖辯稱其未在上開地點持刀傷害告訴人乙○○
      ，伊遭告訴人乙○○毆打後，陷入昏迷，失去意識云云，
      惟查，上開犯罪事實，業據證人乙○○、丙○○分別於偵
      查及本院審理時證述如前，經核證人乙○○、丙○○前開
      所述之情節悉相吻合，且彼等或為親自經歷或在場見聞之
      人，證詞之可信性極高，而該證人前後數次作證，對於基
      本事實所為之陳述始終如一，僅屬是否於詳盡有別，亦無
      礙其證言之真實性，自堪信為真實，則被告甲○○稱其並
      未於現場持刀刺傷告訴人乙○○之辯解，洵不足取。且證
      人丁○○分別於偵查中及本院審理時具結證稱：「伊看到
      甲○○倒在涼州街、寧夏路口，伊好心把甲○○扶起，扶
      到一半甲○○自己走回他的店，伊扶甲○○起來時，問他
      有沒怎樣，他沒回答，伊看他沒事才回去，甲○○當時精
      神狀況正常，沒有昏迷」、「伊看到被告拿鐵棍追打丙○○，之後看他們在搶棍子，被告就跌在地上，伊就過去把
      被告牽到旁邊，因為當時在紅綠燈下面，怕有車子撞倒，
      被告跌倒後，精神狀況還蠻清楚，伊將被告牽起來後，被
      告就自己走回到彩券行，並且好像在叫囂，等被告走回彩
      卷行，伊就準備回去工作，之後便看到乙○○肚子流血」
      等語（見96年度偵字第12877 號卷第54頁至第55頁、見本
      院卷第251 頁），益徵被告甲○○辯稱案發時伊遭告訴人
      乙○○毆打後昏迷並失去意識云云，殊非事實，要無可採
      。而告訴人乙○○因此受有腹部開放性傷口（9 公分X 3
      公分X 6 公分），伴有併發症之傷害，有馬偕紀念醫院臺
      北院區開具之乙○○乙種診斷證明書1 紙、傷口照片2 張
      （見96年度偵字第12877 號卷第31頁、第35頁）、馬偕紀
      念醫院以97年12月31日馬院醫急字第0970004468號函檢附
      乙○○之病歷等資料（見本院卷第35頁至第43頁）在卷可
      憑，復有上開被告所有供其犯本件傷害罪所用之折疊刀1
      把扣案可資佐證，而上開折疊刀，刀刃部分長9.5 公分、
      最寬部分2.3 公分；刀柄部分長11公分、最寬部分2.5 公
      分。刀柄部分係不銹鋼材質，外附木頭材質；刀刃部分係
      不銹鋼材質，前端呈尖銳狀，單面開鋒，開鋒部分成銳利
      狀等情，亦據本院當庭勘驗無訛（見本院卷第303 頁）。
    (四)本院依被告甲○○聲請，將扣案折疊刀送內政部警政署刑
      事警察局為指紋鑑定，鑑定結果認：送件尖刀1 把，經以
      氰丙烯酸酯化驗結果，未發現指紋，有內政部警政署刑事
      警察局鑑驗書1 紙在卷可參（見本院卷第295 頁），因該
      折疊刀經警方查獲扣案，然迨至本院送鑑定時，距案發已
      逾2 年，其間且有多人經手，衡情其上指紋應已遭破壞，
      或非完整，鑑驗結果，雖未發現有被告甲○○之指紋，或
      有其他第三人之指紋，然尚不得據此即為有利於被告甲○○之認定。至於扣案監視錄影光碟，經本院當庭勘驗，勘
      驗結果為：「上午11時27分21秒，告訴人乙○○站於被告
      甲○○彩券行前方馬路上，再度與騎樓內之人對罵，隨即
      往騎樓內移動，約26秒時，告訴人乙○○與被告甲○○開
      始肢體接觸，被告甲○○有伸出右手，此時告訴人乙○○
      亦伸出左手，兩人互為阻擋，其後被告甲○○繼之伸出左
      手往告訴人乙○○下腹部處，告訴人乙○○亦右手出拳揮
      向被告甲○○臉部處。」，亦有本院勘驗筆錄存卷可按（
      見本院卷第292 頁），雖因監視器畫質、裝設角度與案發
      地點之距離等因素，無法清楚辨識被告甲○○是否持刀刺
      向告訴人乙○○，然亦無法據此作為有利於被告甲○○之
      證據。
    (五)茲應審究者乃被告甲○○前開持刀之行為係基於何種犯意
      而為？
      １按刑法上殺人未遂罪與傷害罪之區別，應視加害人有無
        殺意為斷，被害人所受傷害程度，雖不能據為認定有無
        殺意之唯一標準，但加害人下手情形如何，於審究犯意
        方面，仍不失為重要參考資料。故在判斷行為人於行為
        當時，主觀上是否有殺人之故意，即應斟酌其使用之兇
        器種類、攻擊之部位、行為時之態度，並深入觀察行為
        人與被害人之關係、衝突之起因、行為當時所受之刺激
        、下手力道之輕重、行為時現場爭執之時空背景、被害
        人受傷情形及行為人事後之態度等各項因素，綜合加以
        研析，尚不能僅以行為人有持刀砍傷被害人，即認其必
        有殺人之犯意。
      ２被告甲○○與告訴人乙○○間並無仇恨怨隙，此據被告
        甲○○於本院審理時供明在卷，亦據告訴人乙○○於偵
        查及本院審理時證述明確（見96年度偵字第12877 號卷
        第54頁、本院卷第248 頁），互核相符，故本件肇因於
        被告甲○○與告訴人丙○○因彩券債務糾紛，被告甲○○持鐵管毆打告訴人丙○○，遭告訴人乙○○前往勸阻
        並奪下鐵管，引起被告甲○○不滿，被告甲○○一時氣
        憤，始自彩券行內拿取上開折疊刀，而非自始即將刀預
        藏於身上，其應屬臨時起意，衡情應無因該偶發爭執，
        即遽起殺機，被告甲○○並無戕害告訴人乙○○生命之
        動機及故意。
      ３被告甲○○持刀與告訴人乙○○發生肢體接觸時，告訴
        人乙○○受有左腹部開放性傷口（9 公分 X 3公分 X 6
        公分），伴有併發症之傷害，告訴人乙○○所受傷害尚
        非至鉅，亦足認被告甲○○與告訴人乙○○衝突之際，
        應僅係基於普通傷害故意而為，並無殺害告訴人乙○○
        之犯意。
      ４被告甲○○雖持刀刺向告訴人乙○○，然觀諸扣案折疊
        刀1 把，刀刃部分長9.5 公分、最寬部分2.3 公分分，
        刀刃部分係不銹鋼材質，前端呈尖銳狀，單面開鋒，開
        鋒部分成銳利狀，倘被告甲○○果有殺人故意，於其返
        回彩券行時，大可以拿取菜刀、西瓜刀等較具殺傷力之
        刀具，甚或被告甲○○手持上開折疊刀時，大可以用力
        朝向告訴人乙○○致命之重要部位如頭部、頸部、心臟
        直接刺殺，可準確命中，不致出現偏差，且可刺擊多下
        ，然而被告甲○○於上揭情狀下，猶僅持刀刺向告訴人
        乙○○腹部，後遭告訴人乙○○撥開刀子，益見被告甲○○應無致告訴人乙○○於死地之意。
      ５雖告訴人乙○○及證人丙○○均證稱：被告甲○○持刀
        衝向告訴人時，有說：要給你死等語（見本院卷第236
        頁、第244 頁），惟按持刀砍人，是否有殺人之決意，
        原應參酌當時情況，觀其行為之動機，視其下手之情形
        ，及砍向之部位，與受傷之輕重等等，以為綜合之判斷
        ，殊不能僅以口頭之「給你死」或「殺」之語詞，即謂
        其有殺人之意思，最高法院77年度臺上字第1609號判決
        闡述在卷，自不能單執此而為不利被告甲○○之認定，
        率爾遽認被告甲○○有殺人犯意。
      ６綜觀被告甲○○下手部位、告訴人乙○○傷勢情況及案
        發時一切情狀，應認被告甲○○僅係基於普通傷害之犯
        意而為，與殺人罪之構成要件尚屬有間，被告甲○○所
        為普通傷害行為事證明確，犯行洵堪認定，應依法論科
        。
三、核被告甲○○所為，均係犯刑法第277 條第1 項之傷害罪。
    其所犯上揭2 罪間，犯意各別，行為互殊，應分論併罰。公
    訴人認被告甲○○就告訴人乙○○部分，係犯刑法第271 條
    第2 項、第1 項之殺人未遂罪，容有誤會，惟基本社會事實
    同一，起訴法條應予變更。爰審酌被告甲○○之素行、於案
    發時僅因細故即持鐵管、折疊刀傷害之不熟稔之告訴人丙○○、乙○○2 人，惡性非輕、傷害之手段、對告訴人2 人造
    成之損害程度、犯後否認犯罪，且迄未與告訴人2 人達成和
    解，賠償告訴人2 人所受損害等一切情狀，就所犯傷害二罪
    ，分別量處如主文所示之刑，並依法定其應執行刑，以示懲
    儆。
四、扣案之鐵管1 支、折疊刀1 把，均係被告甲○○所有，供被
    告分別犯本件傷害罪所用之物，業據被告甲○○供明在卷，
    並經本院認定如前，均依刑法第38條第1 項第2 款之規定宣
    告沒收。
據上論斷，應依刑事訴訟法第299 條第1 項前段、第300 條，刑
法第277 條第1 項、第38條第1 項第2 款、第51條第5 款，刑法
施行法第1 條之1 ，判決如主文。
本案經檢察官王巧玲到庭執行職務。
中    華    民    國    98    年    12    月    30    日
                  刑事第七庭審判長法  官  王美玲
                                  法  官  黎惠萍
                                  法  官  高雅敏
以上正本證明與原本無異。
如不服本判決應於收受判決後10日內向本院提出上訴書狀，並應
應敘述具體理由。其未敘述上訴理由者，應於上訴期間屆滿後20
日內向本院補提理由書(均須按他造當事人之人數附繕本)「切勿
逕送上級法院」。
                                  書記官  陳映羽
中    華    民    國    98    年    12    月    30    日
附錄本案論罪科刑法條
刑法第277條第1項
傷害人之身體或健康者，處3 年以下有期徒刑、拘役或1 千元以
下罰金。


司法院資訊處製作；財團法人民間司法改革基金會備份。
